臺灣嘉義地方法院民事判決　　　　　　　　93年度訴字第63號
原　　　告　乙○○
訴訟代理人　甲○○
被　　　告　丁○○
　　　　　　丙○○
上列當事人間損害賠償事件，本院於民國九十四年二月二十三日
言詞辯論終結，判決如下：
    主  文
被告丁○○應給付原告新臺幣壹佰貳拾陸萬肆仟伍佰捌拾參元及
自民國九十三年三月二日至清償日止，按週年利率百分之五計算
之利息。
原告其餘之訴駁回。
訴訟費用由被告丁○○負擔五分之四，餘由原告負擔。
本判決第一項於原告以新臺幣肆拾貳萬壹仟元為被告丁○○供擔
保後，得假執行。但被告如於執行標的物拍定、變賣前，以新臺
幣壹佰貳拾陸萬肆仟伍佰捌拾參元，為原告預供擔保，得免為假
執行。
原告其餘假執行之聲請駁回。
    事實及理由
壹、原告主張：
一、被告丁○○之妻即被告丙○○向屋主蕭李秀盆承租坐落於嘉
    嘉義市○○○路十七巷巷三十一號之一房屋，供居住之用並
    兼營家庭式美容美髮。被告丁○○於九十一年一月十四日下
    午七時四十五分許，在該屋後棟北側臥室內，因吸煙不慎遺
    留火種於化妝檯致起火燃燒，火勢向上沿三合板牆發展至屋
    頂，引燃臥室寢具擴大內部燃燒，火流沿相通桁架天花板向
    四周竄燒，向東延燒至原告所有之嘉義市○○○路十七巷三
    一號房屋，及訴外人蔡水源向王江龍承租之嘉義市○○○路
    十七巷三五號房屋、訴外人鄭嘉雄所有之嘉義市○○○路十
    七巷三五號之一房屋之屋頂，而燒燬上開房屋及其內財物。
    被告丁○○係承租人即被告丙○○之使用人，本應注意房屋
    之使用應防止遺留火種，而依其智識、能力又無不能注意之
    情形，竟疏未注意，而遺留火種致引起火災，故被告丁○○
    有過失之侵權行為，致燒毀原告所有之上開房屋，該行為與
    原告損害間有相當因果關係。
    被告二人為夫妻，被告丙○○應知悉被告丁○○有抽煙亂丟
    煙蒂之習慣，而煙蒂任意丟棄足引致火災，為被告丙○○所
    明知，其應注意加以防範，其能注意而不注意，為有過失；
    且依民法第四百三十二條第一項前段、第四百三十三條、第
    四百三十四條及最高法院七十年臺上字第四九六五號民事判
    決意旨，被告丙○○係承租人，就房屋之安全及維護應負善
    良管理人之注意義務，故應就其同居人即被告丁○○之行為
    負損害賠償責任。被告丙○○承租房屋，未向主管機關申請
    營業執照，而逕自將房屋作美髮院使用，已非法在先。依嘉
    義市消防局鑑定報告：火勢係由三一號之一後棟北側臥室化
    妝檯上首先起燃，可認起火點被告夫婦房間化妝檯，化妝檯
    係被告丙○○所使用，故丙○○應負共同侵權行為賠償責任
    。
二、原告於六十一年一月間買得上開房屋，而於七十九年一月間
    重建該房屋。當時重建費用係新臺幣（下同）二百一十萬元
    ，而燒毀之傢俱、家電及民生必須用品，價值約五十萬元。
    原告損失合計為二百五十萬元，原告僅請求房屋因火災所減
    損之價值一百五十萬元。
三、對被告抗辯之陳述：
    依嘉義市政府實測圖所示，編號六被告所承租房屋與編號七
    原告所有之房屋間並無防火巷。故被告二人引據其訴外人即
    出租人蕭李秀盆未具結之不實證詞，與事實不符。原告於七
    十九年重建房屋，係在其所有土地內非在蕭某所有之土地建
    造矮牆，而依當時臺灣省違章建築拆除認定基準，不構成違
    章建築，得免申請許可，故原告無與有過失。
    綜前所述，依民法第一百八十四條、第一百八十五條之侵權
    行為法律關係，而聲明：１、被告應連帶給付原告一百五十
    萬元，及自起訴狀繕本送達之翌日起至清償日止，按週年利
    率百分之五計算之利息。２、願供擔保，請准宣告假執行。
四、證據：提出臺灣高等法院臺南分院九十二年度上易字第二三
    八號刑事判決，嘉義市消防局照相資料用紙，法務部調查局
    檢驗報告，嘉市調解委員會調解不成立書，估價單，被告不
    動產財產、申報所得及銀行存款資料，被告丁○○同意送交
    鑑定之同意書，電熱水氣系統估價單，數位總機系統估價單
    ，土地登記謄本，劉嘉華所施測繪製之實測圖，嘉義市政府
    府財字第Ｚ000000000號及Ｚ000000000
    號函，嘉義市政府所繪位置略圖或地籍圖，嘉義市地政事務
    所嘉地二字第Ｚ000000000號函，臺灣省違章建築
    拆除認定基準，房屋租賃契約書均各一份（以上均為影本）
    ，相片四張為證。並聲請訊問證人蕭李秀盆、施及人。
貳、被告抗辯：
一、被告丁○○：
    被告事發當時並未吸煙，在化妝檯上之香菸原本係一包一包
    的，是因救災水柱沖而使香菸一根根散開來；證人施及人於
    九十一年一月十四日警詢筆錄證述：其看見火舌係自原告房
    屋竄起，故起火點係原告房屋，被告並無侵權行為，即無須
    負損害賠償責任。
    縱認原告應負損害賠償責任，然被告丙○○承租房屋之出租
    人蕭李秀盆於同年月六日警詢筆錄證述：原告房屋與我的房
    屋間本有一條防火巷，然原告逕在防火巷搭建圍牆而據為己
    用，並封死我房屋之左側門，又於我屋後搭建圍牆致使我後
    門無法出入。依該證言可知，原告擅自圍堵防火巷，致無法
    於原告房屋與被告丙○○承租房屋中間佈署水線，而影響救
    災工作進行而使損害擴大，為與有過失，依民法第二百十七
    條，其賠償金額應減輕或免除之。。
二、被告丙○○：
    被告業經鈞院檢察署檢察官為不起訴處分，經原告再議後，
    為臺灣高等法院臺南分院檢察署以九十一年度上聲議字第一
    八四號處分書駁回再議確定，原告嗣雖聲請交付審判，然亦
    遭駁回，故被告並無過失。又被告經營美髮店有無向嘉義市
    政府辦理營利事業登記證，與被告有無過失無關。
    綜前所述，被告二人均聲明：１、原告之訴及假執行之聲請
    均駁回。２、如受不利判決，願供擔保請准宣告免為假執行
    。
三、證據：提出建築改良物買賣所有權移轉契約書、契稅繳納通
    知書各一紙為證（以上均為影本），並聲請訊問證人蕭李秀
    盆。
參、本院依職權調取臺灣高等法院臺南分院九十二年度上易字第
    二三八號歷審刑事卷宗、本院檢察署九十一年度偵字第一一
    三六號及同年度偵字第三Ｏ七二號全案卷宗、本院同年度聲
    判字第一三號卷宗，且函詢嘉義市消防局原告房屋與被告丙
    ○○承租房屋間能否佈署水線、如能佈署水線能否減少延燒
    時間、未佈署水線是否影響救災工作之進行，並檢附關於Ｖ
    字型燒痕之相關資料送院。
肆、本院判斷：
一、程序方面：
    原告於九十三年五月六日追加電熱水器、抽水馬達、數位交
    換總機損失費用合計五萬元（同日追加起訴狀、同年七月十
    三日準備程序筆錄第二頁），嗣於同年七月二十二日撤回上
    開追加部分，先予敘明。
二、實體方面：
    （一）原告主張其所有坐落於嘉義市○○○路十七巷三一號
          房屋，及被告丙○○承租蕭李秀盆之坐落於嘉義市○
          ○○路十七巷三一號房屋，於九十一年一月十四日下
          午七時四十五分許，因火災而燒毀，有房屋租賃契約
          書嘉義市消防局火災原因調查報告書（下稱火災原因
          調查報告）及現場照片三十四張附於嘉義市警察局第
          二分局刑案偵查卷宗可憑，被告二人對此亦未爭執，
          應認為真實。
          原告主張係被告丁○○於臥室內吸煙不慎遺留火種於
          化妝檯致起火燃燒；被告丙○○係承租人，應就同居
          人即被告丁○○之上開行為負共同侵權行為損害賠償
          責任，此為被告二人所否認，而以上開情詞置辯，故
          本案應審究之爭點係被告丁○○是否有過失燒毀原告
          房屋之侵權行為、原告房屋與被告丙○○承租房屋間
          是否有防火巷之設，而原告為與有過失、被告丙○○
          是否應負共同侵權行為責任，故分敘如下：
          １、被告丁○○：
              （１）本件火災起火處應為三十一號之一房屋後
              （２）被告有吸煙不慎遺留火種致火災之過失侵
              （３）原告無與有過失。
              ２、被告丙○○：
    （二）因故意或過失，不法侵害他人之權利者，負損害賠償
          責任。不法毀損他人之物者，被害人得請求賠償其物
          因毀損所減少之價額。民法第一百八十四條第一項前
          段、第一百九十六條定有明文。被告丁○○有過失侵
          權行為，已如前述，其應負侵權行為損害賠償責任。
          原告與被告丁○○同意由陸德公司鑑定原告房屋因本
          件火災所減損之價值，有附卷之同意書為憑。經該公
          司參酌原告房屋本身建材、燒毀情形、年折舊率，而
          以成本法估算計出：原告所有之房屋火災前價值一百
          四十三萬八千四百九十六元，火災後價值十七萬三千
          九百一十三元，則減損之價值為一百二十六萬四千五
          百八十三元，有該公司鑑定報告書在卷為憑，而被告
          丁○○對鑑定意見亦未爭執（本院九十四年一月四日
          準備程序筆錄第二頁），故原告之損害為一百二十六
          萬四千五百八十三元，於此範圍內金額之請求，為有
          理由，逾此部分金額之請求及對於被告丙○○部分，
          即屬無由，應予駁回。
          綜前所述，原告依侵權行為之法律關係，訴請被告林
          育謙給付一百二十六萬四千五百八十三元，及自起訴
          狀繕本送達（九十三年三月一日）之翌日起（即同年
          三月二日）至清償日止，按週年利率百分之五計算之
          利息，為有理由，應予准許，逾此部分之請求，即屬
          無由，應予駁回。又原告此部分訴訟既經駁回，其假
          執行之聲請即失所依據，故併予駁回。
伍、原告聲請訊問證人蕭李秀盆、施及人，被告二人聲請訊問證
    人蕭李秀盆，因本院認事實已明確，並無調查必要，故不予
    調查。又兩造其餘攻擊、防禦方法及所提出之證據，經審核
    後於判決結果無影響，故不逐一論述，附此敘明。
陸、兩造均陳明願供擔保，聲請准予假執行、免為假執行，經審
    核後，分別酌定相當擔保金額准許之。
柒、結論：原告之訴一部為有理由，一部為無理由，依民事訴訟
    法第七十九條、第三百九十條第二項、第三百九十二條第二
    項，判決如主文。
中　　華　　民　　國　　94　　年　  3　　月　　 9　　 日
              臺灣嘉義地方法院民事第二庭
                      審判長法  官  甘大空
                            法　官　黃琴媛
                            法  官  陳琪媛
以上正本係照原本作成
如對本判決上訴須於判決送達後20日內向本院提出上訴狀
中　　華　　民　　國　　94　　年　　3　　月　　 9　　 日
                            書記官　林柑杏
